【裁判字號】    98,交聲,4070
【裁判日期】    981229
【裁判案由】    違反道路交通管理處罰條例聲明異議
【裁判全文】
臺灣臺北地方法院交通事件裁定        98年度交聲字第4070號
原處分機關  臺北市交通事件裁決所
異  議  人
即受處分人  甲○○
上列異議人即受處分人因違反道路交通管理處罰條例事件，對臺
北市交通事件裁決所民國98年10月19日所為之處分（原處分案號
：北市裁罰字第裁22-A00XMR440號、北市裁罰字第裁22-A00XMR4
41號）聲明異議，本院裁定如下：
    主  文
原處分均撤銷。
甲○○均不罰。
    理  由
一、原處分意旨略以：異議人即受處分人甲○○於民國98年9月3
    日下午5時2分許，駕駛車號2D-971號營業一般小客車，行經
    臺北市○○路，因未領有執業登記證而駕駛營業計程車，而
    為警當場攔停後填單舉發，原處分機關乃依道路交通管理處
    罰條例第22第1項第1款「領有普通駕駛執照駕駛營業汽車營
    業」、第36條第1項「計程車駕駛人未向警察機關辦理執業
    登記領取登記證即行執業」等規定，分別裁處受處分人罰鍰
    新臺幣1,800元、1,500元。
二、訊據受處分人堅詞否認有前揭違規行為，辯稱：伊與太太一
    起經營計程車租賃業務，該營業計程車因為違反租賃規定，
    經伊訴請返還，伊於上開時間發現該營業車，為了將取回該
    車輛，才駕駛該營業車，伊並無駕駛該營業車營業或執業之
    行為等語。
三、按汽車駕駛人，領有普通駕駛執照，駕駛營業汽車營業，處
    新臺幣1,800元以上3,600元以下罰鍰，並禁止其駕駛；又計
    程車駕駛人，未向警察機關辦理執業登記，領取執業登記證
    ，即行執業者，處1,500元以上3,600元以下罰鍰；道路交通
    管理處罰條例第22條第1項第1款、第36條第1項分別定有明
    文。又法院受理交通事件，準用刑事訴訟法之規定，道路交
    通管理處罰條例第89條前段定有明文，是最高法院76年臺上
    字第4986號判例「認定犯罪事實所憑之證據，雖不以直接證
    據為限，間接證據亦包括在內，然而無論直接證據或間接證
    據，其為訴訟上之證明，須於通常一般之人均不致有所懷疑
    ，而得確信其為真實之程度者，始得據為有罪之認定，倘其
    證明尚未達到此一程度，而有合理之懷疑存在而無從使事實
    審法院得有罪之確信時，即應由法院為諭知被告無罪之判決
    」所揭示刑事訴訟法上法院認定事實之最重要原則之一，即
    認定被告有罪，就該有罪事實不能有任何合理懷疑存在之原
    則於法院審理行為人違反道路交通管理處罰條例案件時，亦
    有其適用。易言之，法院於審理行為人違反道路交通管理處
    罰條例案件，當踐行完畢調查證據之程序後，為事實之認定
    時，如就原處分機關所認定之行為人違規之事實仍有合理之
    訴訟上懷疑，而無法百分之百確信行為人確有該當於道路交
    通管理處罰條例各該處罰條文之構成要件事實時，即應依訴
    訟上之待證事實「倘有懷疑，則從被告之利益作解釋」之證
    據法則，作對受處分人有利之認定。經查：
    (一)受處分人於前揭時、地駕駛該營業計程車，因未領有執業
      登記證而駕駛營業計程車，而為警當場攔停，經警盤查結
      果，受處分人未領有執業登記證，亦未領有執業駕駛執照
      ，員警乃據以填單舉發等情，為受處分人所坦認，且經證
      人即舉發員警乙○○於本院調查時結證屬實，並有該舉發
      單附卷可稽。是受處分人固有未領取相關營業證照以及駕
      駛執照而駕駛營業計程車的行為，然依前揭規定，仍應以
      受處分人有據以「營業」「執業」的事實，始得據以裁罰
      ，故自難僅單憑受處分人有駕駛營業計程車的行為，即視
      同營業、執業。
    (二)而依證人乙○○就此於本院審理時所述：（當時受處分人
      車上有無載乘客？）沒有，（所以你是根據他當時並沒有
      營業駕駛執照及登記證而舉發他？）是等語。則以舉發員
      警當時所知的客觀狀態，既無法確知受處分人有收費載客
      之「營業」「執業」行為，自難據此對受處分人為不利之
      認定。況且，受處分人辯稱是為了將違約車輛取回，才有
      本件的駕駛行為等情，除據受處分人提出該租賃契約書、
      本院98年度北簡字第23418號民事簡易判決書等件為證外
      ，證人乙○○就此亦於本院調查時證稱：（你舉發當時受
      處分人有無跟你說他要把車子牽回去？）他有這樣說他要
      把車子開回去沒錯等語；是受處分人辯稱並無據以「營業
      」「執業」的行為等語，並非毫無可能，則原處分機關據
      以裁罰，並非毫無可疑。
四、綜上所述，受處分人有無據以「營業」「執業」的違規行為
    ，原處分機關所舉之事證不僅不足以證明，且又有如前述可
    合理懷疑之處，按前所述，自應作對受處分人有利之認定。
    是原處分機關認定受處分人之違規事實，既屬無法證明，應
    依法將原處分撤銷，並為受處分人不罰之諭知。
據上論斷，應依道路交通管理處罰條例第87條第2 項、道路交通
案件處理辦法第20條前段，裁定如主文。
中    華    民    國    98    年    12    月    29    日
                              交通法庭法  官  許泰誠
以上正本證明與原本無異
如不服本裁定應於送達後5日內向本院提出抗告狀
                                      書記官  高菁菁
中    華    民    國    98    年    12    月    29    日

司法院資訊處製作；財團法人民間司法改革基金會備份。
